【裁判字號】    95,易,1553
【裁判日期】    950929
【裁判案由】    侵占
【裁判全文】
臺灣板橋地方法院刑事判決              95年度易字第1553號
公  訴  人  臺灣板橋地方法院檢察署檢察官
被      告  乙○○
上列被告因侵占案件，經檢察官提起公訴（95年度偵字第15804
號），嗣因被告於本院準備程序中就被訴事實為有罪之陳述，本
院告知被告簡式審判程序之旨，並聽取當事人之意見後，由本院
合議庭裁定改由受命法官獨任依簡式審判程序進行，判決如下：
    主  文
乙○○連續意圖為自己不法之所有，而侵占對於業務上所持有之
物，處有期徒刑壹年。
    事  實
一、乙○○自民國93年9 月14日起至94年12月間某日止，任職址
    設臺北縣新莊市○○路70號之2 「國都汽車股份有限公司」
    （下稱國都公司）新莊營業所，擔任業務代表，負責汽車販
    售及收款業務，為從事業務之人，竟意圖為自己不法所有，
    並基於概括犯意，於94年12月間，利用職務之便，連續將其
    業務上所收取而持有如附表所示之車款及保費共計新臺幣（
    下同）2,892,580 元，予以侵占入己，而供己花用。嗣經國
    都公司清點現金流量而向客戶催收車款時，始查悉上情。
二、案經國都公司訴由臺灣板橋地方法院檢察署檢察官偵查起訴
    。
    理  由
一、查本件被告乙○○所犯並非死刑、無期徒刑、最輕本刑為三
    年以上有徒刑之罪或高等法院管轄第一審案件，而其於準備
    程序進行中，被告先就被訴事實為有罪之陳述，經法官告知
    簡式審判程序之旨，並聽取公訴人及被告之意見後，本院認
    適宜改依簡式審判程序進行，爰依刑事訴訟法第273 條之1
    第1 項、第284 條之1 規定，由本院合議庭以裁定由受命法
    官獨任進行簡式審判程序，合先敘明。
二、上揭事實，業據被告於偵查及本院審理時坦承不諱，核與告
    訴代理人甲○○於偵查及本院審理時指訴之情節相符，並有
    證人李慰、廖克訓於偵查中之證述明確，復有告訴人製作之
    被告侵占款項明細表1 紙、客戶出具之確認書6 紙、統一發
    票1 紙、汽車買賣契約書1 紙存卷可稽，被告之自白有上開
    補強證據可佐，足堪採信。本案事證已臻明確，被告犯行洵
    堪認定。
三、刑法修正後本案法律適用之說明：
    按法律變更之比較適用，比較時應就罪刑有關之共犯、未遂
    犯、想像競合犯、牽連犯、連續犯、結合犯，以及累犯加重
    、自首減輕暨其他法定加減（如身分加減）與加減例等一切
    情形，綜其全部罪刑之結果而為比較；且就比較之結果，須
    為整體之適用，不能割裂分別適用各該有利於行為人之法律
    ，此即法律變更之比較適用所應遵守之「罪刑綜合比較原則
    」及「擇用整體性原則」（參照最高法院24年上字第4634號
    判例、同院27年上字第2615號判例，及最高法院95年第八次
    刑事庭會議決議）。刑法第33條、第56條等規定均業經修正
    ，於94年2 月2 日經總統公布，並自95年7 月1 日起施行（
    以下簡稱新刑法，修正前刑法簡稱舊刑法），茲說明本案新
    舊刑法適用情形如下：
  (一)關於罰金刑，刑法分則編各罪所定罰金刑之貨幣單位原為銀
    元，舊刑法第33條第5 款規定：「罰金：1 元（銀元）以上
    。」，而依罰金罰鍰提高標準條例規定，就72年6 月26日前
    修正之刑法部分條文罰金數額提高2 至10倍，其後修正者則
    不提高倍數，並依現行法規所定貨幣單位折算新臺幣條例規
    定，以銀元1 元折算新臺幣3 元。而新刑法第33條第5 款規
    定：「罰金：新臺幣1000元以上，以百元計算之。」，新刑
    法第33條第5 款所定罰金貨幣單位經修正為新臺幣後，刑法
    分則各罪所定罰金刑之貨幣單位亦應配合修正為新臺幣，為
    使刑法分則編各罪所定罰金之最高數額與刑法修正前趨於一
    致，乃增訂刑法施行法第1 條之1 ：「中華民國94年1 月7
    日刑法修正施行後，刑法分則編所定罰金之貨幣單位為新臺
    幣。94年1 月7 日刑法修正時，刑法分則編未修正之條文定
    有罰金者，自94年1 月7 日刑法修正施行後，就其所定數額
    提高為30倍。但72年6 月26日至94年1 月7 日新增或修正之
    條文，就其所定數額提高為3 倍。」。從而，刑法分則編各
    罪所定罰金刑之最高數額，於上開規定修正後並無不同，惟
    新刑法第33條第5 款所定罰金刑最低數額，較之修正前提高
    ，自以舊刑法第33條第5 款規定有利於被告。
  (二)被告行為後，刑法第56條連續犯之規定，業於94年2 月2 日
    修正公布刪除，並於95年7 月1 日施行，則被告之前揭犯行
    ，因行為後新法業已刪除連續犯之規定，此刪除雖非屬犯罪
    構成要件之變更，但顯已影響行為人刑罰之法律效果，自屬
    法律有變更，而依新刑法既已刪除連續犯之規定，則所犯上
    述數行為依數罪併罰之規定分論併罰，則依刑法第2 條第1
    項規定之「從舊從輕」原則，比較新、舊法結果，適用被告
    之行為時法律即舊刑法論以連續犯，以一罪論，較有利於被
    告。
  (三)經綜合前述各項罪刑法律變更，整體為「從舊從輕」之比較
    結果，應一體適用被告行為時即舊刑法之規定，較有利於被
    告，合先敘明。
四、被告執行銷售及收款業務，竟藉此侵占因執行業務所收取之
    車款及保費，核其所為係犯刑法第336 條第2 項之業務侵占
    罪。其先後多次業務侵占犯行，時間緊接，犯罪構成要件相
    同，顯均係基於概括之犯意反覆為之，依舊刑法第56條規定
    ，為連續犯之規定，應論以一罪並加重其刑。爰審酌被告並
    無前科，此有臺灣高等法院被告前案紀錄表在卷可稽，素行
    非惡、其犯罪之動機、目的、手段、及犯後坦承犯行深具悔
    意之態度，且告訴人代理人當庭陳述請本院再給被告一次自
    新機會，惟兼酌以對告訴人所生財產上之損害高達2,892,58
    0 元，迄今仍未賠償告訴人以達成和解等一切情狀，量處如
    主文所示之刑，以資懲儆。
據上論斷，應依刑事訴訟法第273 條之1 第1 項、第299 條第1
項前段，刑法第2 條第1 項前段、修正前刑法第56條、刑法第33
6 條第2 項，罰金罰鍰提高標準條例第1 條前段，判決如主文。
本案經檢察官鄧媛到庭執行職務。
中    華    民    國    95    年    9     月    29    日
                  刑事第十二庭    法  官  林淑婷
以上正本證明與原本無異
如不服本判決應於送達後十日內向本院提出上訴狀
                                  書記官  廖貞音
中    華    民    國    95    年    9     月    29    日
附錄本案論罪科刑法條全文：
第三百三十六條第二項：
對於業務上所持有之物，犯前條第一項之罪者，處六月以上五年
以下有期徒刑，得併科三千元以下罰金。
附表：
┌─┬─────┬─────┬──────┬────┐
│  │車    主  │車牌號碼  │金額（單位：│附  記  │
│  │          │          │新臺幣元）  │        │
├─┼─────┼─────┼──────┼────┤
│1 │黃洪素霞  │1758－ER  │  548,100元 │車款    │
├─┼─────┼─────┼──────┼────┤
│2 │廖克訓    │1768－ER  │  548,100元 │車款    │
├─┼─────┼─────┼──────┼────┤
│3 │李慰      │1258－ER  │  743,000元 │車款    │
├─┼─────┼─────┼──────┼────┤
│4 │同上      │同上      │   43,380元 │保費    │
├─┼─────┼─────┼──────┼────┤
│5 │鄭涵尹    │5258－ER  │  781,200元 │車款    │
├─┼─────┼─────┼──────┼────┤
│6 │翁麗華    │3098－ER  │   60,200元 │車款    │
├─┼─────┼─────┼──────┼────┤
│7 │同上      │同上      │   38,600元 │保費    │
├─┼─────┼─────┼──────┼────┤
│8 │臻鍍企業有│2599－ER  │  106,000元 │車款    │
│  │限公司    │          │            │        │
├─┼─────┼─────┼──────┼────┤
│9 │蘇胡玉女  │3033－MT  │   24,000元 │車款    │
├─┼─────┼─────┼──────┼────┤
│  │總  計    │          │2,892,580元 │        │
└─┴─────┴─────┴──────┴────┘


司法院資訊處製作；財團法人民間司法改革基金會備份。
